臺灣板橋地方法院民事判決　九十一年度訴字第一○○○號
　　原　　　告　彰化商業銀行
　　　　　　　　股份有限公司
　　法定代理人　張伯欣
　　訴訟代理人　黃信朝
　　被　　　告　乙○○
　　　　　　　　丙○○
　　　　　　　　甲○○
右當事人間請求返還消費借貸款事件，本院判決如左：
    主    文
被告應連帶給付原告新台幣貳佰萬元，及自民國九十年八月十九日起至清償日止，按
年息百分之八點三○七計算之利息，並自民國九十年九月十九日起至清償日止，六個
月以內按上開利率百分之十，超逾六個月部分按上開利率百分之二十計算之違約金。
訴訟費用由被告連帶負擔。
本判決於原告以新台幣陸拾陸萬柒仟元為被告供擔保後，得假執行。
    事    實
甲、原告方面：
一、聲明：求為判決如主文所示。
二、陳述：
（一）被告乙○○於民國九十年月十九日邀同其餘被告丙○○、甲○○為連帶保證人
      ，與原告訂立保證書，約定就被告乙○○現在（包括過去所負，現在尚未清償
      ）及將來對於原告所負之一切債務以本金新台幣（下同）二百萬元為限額暨其
      利息、遲延利息、違約金、損害賠償、及其他從屬於主債務人之負擔，願與主
      債務人負連帶清償之責。
（二）嗣被告乙○○依上開約定於九十年七月十九日向原告借款二百萬元，約定於九
      十一年一月十九日清償，利息按原告銀行訂定之基本放款利率加年息百分之○
      ．五按月計付（現為年息百分之八．三○七），遲延清償時，除仍按上開利率
      計息外，逾期在六個月以內並按上利率百分之十，逾期六個月以上按利率百分
      之二十加付違約金。詎被告到期竟未為清償，利息亦僅繳至九十年八月十九日
      ，迭經催討無效，爰依消費借貸關係及連帶保證關係請求被告負連帶責任，而
      提起本件訴訟。
三、證據：提出本票影本一件、授信約定書影本三件、保證書影本一件、放款帳戶資
    料表影本一件及同意書影本一件。
乙、被告方面：
一、被告乙○○、甲○○部分：
    均未於言詞辯論期日到場，亦未提出書狀作何聲明或陳述。
二、被告丙○○部分：
（一）聲明：求為判決駁回原告之訴及假執行之聲請。
（二）陳述：
    1.原告於起訴狀中陳述：「被告乙○○於九十年月十九日邀同其餘被告丙○○、
      甲○○為連帶保證人，與原告訂立保證書，於保證書中約定就借款人乙○○現
      在（包括過去所負，現在尚未清償）及將來對於原告所負之一切債務以本金二
      百萬元為限額暨其利息、遲延利息、違約金、損害賠償、及其他從屬於主債務
      人之負擔，願與主債務人負連帶清償之責」，此定型化契約係違反誠信原則，
      且對消費者顯失公平，依消費者保護法第十二規定：「依照當事人一方預定用
      於同類契約之條款而訂定之契約，為左列各款之約定，按其情形顯失公平者，
      該部分約定無效：一、免除或減輕預定契約條款之當事人之責任者。二、加重
      他方當事人之責任者，三、使他方當事人拋棄權利或限制其行使權利者。四、
      其他於他方當事人有重大不利益者」。故原告與被告丙○○所約定之保證書中
      條款應為無效。
    2.被告丙○○為連帶保證人，依銀行法第十二條之一規定：「未來求償時，應先
      就借款人進行求償，其求償不足部分得就連帶保證人平均求償之。但為取得執
      行名義或保全程序者，不在此限」。原告既為依銀行法組織登記，經營銀行業
      務之機構，故應依前開規定，先向借款人求償，並非依民法之規定請求連帶給
      付責任及於保證書此定型化契約中自行約定與主債務人（借款人）負連帶清償
      責任，且依法律適用原則，當特別法與普通法之適用有爭議時，特別法應優先
      於普通法，而銀行法為特別法，民法為普通法，原告應依銀行法之特別規定，
      先對借款人進行求償，其不足部分再由連帶保證人平均求償，否則有違反銀行
      法第十二條之一規定。
    3.原告並未通知被告丙○○清償日為九十一年一月十九日，且原告只有向被告乙○○催討，被告丙○○自始至終並不知被告乙○○有經原告催討無效之事實，
      且被告乙○○亦未告知此情形。
    理    由
甲、程序方面：
    本件被告乙○○、甲○○均未於言詞辯論期日到場，核無民事訴訟法第三百八十
    六條各款所列情形，爰依原告聲請，由其一造辯論而為判決。
乙、得心證之理由：
一、本件原告起訴主張被告乙○○於九十年月十九日邀同其餘被告丙○○、甲○○為
    連帶保證人，與原告訂立保證書，約定就被告乙○○現在（包括過去所負，現在
    尚未清償）及將來對於原告所負之一切債務以本金二百萬元為限額暨其利息、遲
    延利息、違約金、損害賠償、及其他從屬於主債務人之負擔，願與主債務人負連
    帶清償之責；嗣被告乙○○依上開約定於九十年七月十九日向原告借款二百萬元
    ，約定於九十一年一月十九日清償，利息按原告銀行訂定之基本放款利率加年息
    百分之○．五按月計付（現為年息百分之八．三○七），遲延清償時，除仍按上
    開利率計息外，逾期在六個月以內並按上利率百分之十，逾期六個月以上按利率
    百分之二十加付違約金；詎被告到期竟未為清償，利息亦僅繳至九十年八月十九
    日等事實，業據其提出相符之本票影本一件、授信約定書影本三件、保證書影本
    一件、放款帳戶資料表影本一件及同意書影本一件為證，且被告乙○○、甲○○
    二人均未於言詞辯論期日到場，亦未提出書狀作何聲明或陳述，自堪信原告之主
    張為真實。
二、另被告丙○○固不否認其為前開借款之連帶保證人，惟抗辯稱：原告與被告丙○○簽立之保證書為定型化契約，違反誠信原則，對消費者顯失公平，依消費者保
    護法第十二規定，該等約款應為無效，且原告應依銀行法之規定，先向借款人即
    被告乙○○求償，其不足部分再向連帶保證人平均求償，又原告並未通知被告丙○○本件借款之清償日為九十一年一月十九日，且原告只有向被告乙○○催討，
    被告丙○○自始至終並不知被告乙○○有經原告催討無效之事實云云。經查：
（一）按消費者保護法所稱之消費者，係指以消費為目的而為交易，使用商品或接受
      服務者而言，此觀該法第二條第一款自明。本件主債務人即被告乙○○向原告
      借款二百萬元，雙方為借貨關係，而被告丙○○與原告間之契約關係，乃係為
      擔保借款人乙○○對原告債務之清償責任，非屬消費者之交易。原告對連帶保
      證人即被告丙○○並不負任何義務，連帶保證人即被告丙○○亦無從因系爭連
      帶保證契約自原告獲取報償，性質上屬單務、無償契約，非屬消費之法律關係
      ，被告丙○○既非消費者，自無消費者保護法之適用。是被告丙○○抗辯本件
      保證書及授信約定書為定型化契約，違反誠信原則，依消費者保護法第十二規
      定，應為無效云云，並無足取。
（二）又按新修正銀行法第十二條之一固規定：「銀行辦理自用住宅放款及消費性放
      款，已取得前條所定之足額擔保時，不得以任何理由要求借款人提供連帶保證
      人。銀行辦理授信徵取保證人時，除前項規定外，應以一定金額為限。未來求
      償時，應先就借款人進行求償，其求償不足部分得就連帶保證人平均求償之。
      但為取得執行名義或保全程序者，不在此限」。惟查，本件原告係主張其為取
      得勝訴確定判決之執行名義始提起本件訴訟等情，是以，姑且不論前開法條第
      三項「未來求償時，應先就借款人進行求償，其求償不足部分得就連帶保證人
      平均求償之。但為取得執行名義或保全程序者，不在此限」等規定，究係具有
      程序法之性質？抑或為實體法之性質？及其與民法第二百七十三條規定之關係
      為何？等等問題，本件原告訴請被告等清償借款債務之目的，既係在於取得勝
      訴確定判決之執行名義，俾據以強制執行被告之財產以獲償，依前開銀行法第
      十二條之一第三項但書之規定，自已排除同條項前段之適用。故被告丙○○辯
      稱：原告應依前開銀行法之特別規定，先對借款人進行求償，其不足部分再由
      連帶保證人平均求償云云，實屬無據。
（三）再觀諸原告提出之被告三人簽署之同意書上既已載明：「立同意書人特聲明同
      意如左：．．．經貴行核准寬緩至民國九十一年一月十九日到期．．．」等語
      ，且被告丙○○亦未爭執該同意書之真正，是被告丙○○辯稱：原告並未通知
      被告丙○○清償日為九十一年一月十九日云云，不足採信。又被告丙○○為本
      件債務之連帶保證人，依民法第百七十三條規定，債權人得對於連帶債務人中
      之一人，或數人，或其全體，同時或先後請求或一部之給付，是原告提起本件
      訴訟請求被告等人連帶清償，自難認為不合。
三、從而，原告依據消費借貸及連帶保證之法律關係，請求被告連帶給付二百萬元，
    及自九十年八月十九日起至清償日止，按年息百分之八點三○七計算之利息，並
    自九十年九月十九日起至清償日止，六個月以內按上開利率百分之十，超逾六個
    部分按上開利率百分之二十計算之違約金，為有理由，應予准許。
四、原告陳明願供擔保，聲請宣告假執行，核無不合，爰酌定相當擔保金額准許之。
五、結論：原告之訴為有理由，依民事訴訟法第三百八十五條第一項前段、第七十八
    條、第八十五條第二項，第三百九十條第二項，判決如主文。
中　　　華　　　民　　　國　　九十一　　年　　　七　　　月　　　十二　　日
                                臺灣板橋地方法院民事第二庭
~B法　　　官　崔玲琦
右為正本係照原本作成
如對本判決上訴，須於判決送達後廿日內向本院提出上訴狀
中　　　華　　　民　　　國　　九十一　　年　　　七　　　月　　　十二　　日
~B法院書記官　陳倨篁
